【裁判字號】    97,訴緝,157
【裁判日期】    970826
【裁判案由】    毒品危害防制條例
【裁判全文】
臺灣板橋地方法院刑事判決             97年度訴緝字第157號
公  訴  人  臺灣板橋地方法院檢察署檢察官
被      告  乙○○
                      樓
                    （現另案在臺灣臺北監獄臺北分監執行）
指定辯護人  本院公設辯護人甲○○
上列被告因違反毒品危害防制條例案件，經檢察官提起公訴（九
十五年度偵字第二七四六九號），本院判決如下：
    主  文
乙○○免訴。
    理  由
一、公訴意旨略以：被告乙○○意圖販賣而持有第二級毒品安非
    他命，於民國九十五年十一月二十一日下午三時許，在臺北
    縣板橋市○○○路十六號前為警查獲，並在其駕駛之租賃自
    小客車（車號三０七二－ＫＧ號）內扣得背包一只[ 內有海
    洛因七小包（含海洛因成分者淨重八點三五公克）、安非他
    命十四包（毛重六十五點六三公克）、現金新台幣（下同）
    二十五萬四千八百元] 。復經藍某於同日下午四時三十分許
    帶同警方，前往臺北縣土城市○○路○段二八九號四樓之一
    租屋處，復扣得藍某所有之安非他命吸食用玻璃球一個、安
    非他命吸食器塑膠球一個、玻璃吸食器一組、奶瓶塑膠吸食
    器一組、長短玻璃管六支、電子式磅秤一臺、分裝杓二支、
    塑膠管二根、大型分裝袋五百個、中型分裝袋四百個、小型
    分裝袋四百五十個、葡萄糖三十五包、ＮＯＫＩＡ行動電話
    一支（序號：000000000000000 ，含門號0000000000號）、
    Ｇ－ＰＬＵＳ行動電話一支（序號：000000000000000 ，含
    門號0000000000號）、ＭＡＬＡＴＡ行動電話一支（序號：
    0000 00000000000）、ＡＰＢＷ行動電話一支（序號：
    07A083E ，含門號0000000000號）、ＮＯＫＩＡ  Ｎ７０行
    動電話一支（序號：000000000000000 ，含門號0000000000
    號）等物。（被告所涉持有第一級毒品及施用第二級毒品罪
    嫌部分，業經檢察官以九十五年度毒偵字第七九七０號、第
    八一三０號案件一併提起公訴，至所涉意圖販賣而持有第一
    級毒品及違反槍砲彈藥刀械管制條例罪嫌部分，另由檢察官
    為不起訴處分）。因認被告乙○○涉犯毒品危害防制條例第
    五條第二項之意圖販賣而持有第二級毒品罪嫌。
二、按犯罪事實應依證據認定之，無證據不得認定其犯罪事實；
    又不能證明被告犯罪者，應諭知無罪之判決，刑事訴訟法第
    一百五十四條第二項、第三百零一條第一項分別定有明文。
    再認定被告有罪之事實，應憑證據，如未能發現相當之證據
    ，或證據不足以證明，自不能以推測或擬制之方法，以為裁
    判之基礎；且認定事實所憑之證據，其為訴訟上之證明，須
    達於通常一般人均不致有懷疑，而得確信其為事實之程度者
    ，始得據為有罪之認定，倘其證明尚未達到此一程度而有合
    理之懷疑存在時，尚難為有罪之認定基礎；另苟積極證據不
    足以為不利於被告事實之認定，即應為有利於被告之認定，
    更不必有何有利之證據（最高法院三十年上字第八一六號、
    四十年臺上字第八十六號、七十六年臺上字四九八六號判例
    參照）。次按，案件曾經判決確定者，應諭知免訴之判決，
    此為刑事訴訟法第三百零二條第一款所明文規定。又訴訟法
    上所稱之一事不再理之原則，關於實質上一罪或裁判上一罪
    ，均有其適用。再按，毒品危害防制條例第五條第二項之意
    圖販賣而持有第二級毒品罪，係指以非營利之目的而販入或
    因其他原因而持有毒品，其後始起意出售所持有之毒品以營
    利，且迄未著手賣出者而言。所謂意圖，乃犯罪構成之主觀
    違法要素，亦屬犯罪之成立要件；行為人是否具有販賣之意
    圖而持有毒品，須以嚴格之證據證明之，亦即必須有相當之
    客觀事實，足以表徵其主觀意念之遂行性及確實性，始足當
    之。此之意圖販賣而持有第二級毒品罪，與同條例第十一條
    第二項之持有第二級毒品罪，皆屬初始非以營利為目的而持
    有第二級毒品，為其基本犯罪事實；前者之罪乃後罪之特別
    規定，係以有販賣之意圖而持有為其加重處罰之條件，均為
    法律規定應予評價處罰者，即令法律上之規範評價輕重容有
    不同，於訴訟法上仍不失為同一性之犯罪事實，故起訴之基
    本事實如為持有第二級毒品之犯行，法院認定之事實又未軼
    出上開範圍，自應就其持有第二級毒品之犯行予以審理，併
    有同一行為禁止為重覆刑罰評價之適用（九十六年度台上字
    第一七七二號判決參照）。
三、公訴意旨認被告乙○○涉有前述罪嫌，係以：被告乙○○於
    警詢及偵查之供述、證人即同案被告李淑珍之證述、證人即
    警員李榮嵐及龔詩傑之證述、扣案之安非他命純度達百分之
    九十七點四、總純質淨重達五十一點一五公克，且有分裝用
    之分裝袋、電子磅秤及葡萄糖等分裝器具扣案及法務部調查
    局鑑定通知書、內政部警政署刑事警察局鑑定書各一紙為其
    論據。本件經訊之被告乙○○堅決否認有何意圖販賣而持有
    第二級毒品安非他命之犯行，辯稱：警方在伊車上查獲的安
    非他命係綽號小蘭姐於案發前一天在伊住處寄放，伊怕女友
    李淑珍拿去用，所以放在車上，伊並無意圖販賣安非他命之
    犯行等語。經查：
（一）被告乙○○於九十五年十一月二十一日下午三時許，在臺
      北縣板橋市○○○路十六號前為警查獲，並在其駕駛之租
      賃自小客車（車號三０七二－ＫＧ號）內扣得安非他命十
      四包，復帶同警方前往臺北縣土城市○○路○段二八九號
      四樓之一租屋處，當場查扣安非他命二包等事實，業經被
      告乙○○坦承不諱，並有臺北市政府警察局內湖分局搜索
      扣押筆錄、扣押物品目錄表在卷可稽，上開扣案安非他命
      十六包經送內政部警政署刑事警察局鑑定之結果，檢出第
      二級毒品甲基安非他命成分，驗前總毛重五十八點八六公
      克，純度約為百分之九十七點四，驗前總純質淨重約五十
      一點一五公克，亦有內政部警政署刑事警察局九十五年十
      二月十八日刑鑑字第０九五０一七七三九七號鑑定書一件
      在卷足憑（見偵查卷第一七一頁），是被告乙○○持有上
      開第二級毒品甲基安非他命之事實應堪認定。
（二）次查，被告乙○○於偵查中先供稱：海洛因、安非他命都
      是伊向小蘭姐買的，因為小蘭姐說缺錢，所以要伊一次買
      比較多等語；其後又供稱：是小蘭姐在案發前一、二天在
      住處交給伊，小蘭姐要用的時候跟伊拿，伊自己會偷偷拿
      出來用，毒品的錢是小蘭姐買的等語（分別見偵查卷第一
      三四頁、第一三五頁、第二０二頁、第二０三頁），針對
      被告乙○○所持有之甲基安非他命究係其向小蘭姐購買或
      小蘭姐所寄放一節，被告乙○○之供述雖前後不一，惟其
      始終供稱其所持有之甲基安非他命來源係小蘭姐。又同案
      被告李淑珍於偵查中亦供稱：伊有看到小蘭姐把安非他命
      跟海洛因交給藍某等語（見偵查卷第二０三頁），應認被
      告乙○○經警查獲其所持有之上開甲基安非他命十六包確
      係自小蘭姐之處取得。
（三）再者，被告乙○○自小蘭姐之處取得上開甲基安非他命而
      持有之事實固堪認定，惟仍應審究被告乙○○是否於持有
      上開毒品之後，有起意出售所持有之毒品以營利之意圖。
      公訴人所舉證人即查獲警員李榮嵐於偵查中之證言（見偵
      查卷第一七四頁、第一七五頁），僅能證明被告乙○○於
      上開時間、地點經警查獲，並查扣前述毒品及其他扣案物
      之事實，其證言尚不足以做為被告乙○○有販賣意圖之認
      定。另證人即查獲警員龔詩傑於偵查中證稱：因線民檢舉
      乙○○持有大量毒品，但沒有監聽，線民曾有毒品前科，
      但伊不清楚線民有無跟被告乙○○購買過毒品等語（見偵
      查卷第二０一頁），是證人龔詩傑於偵查中之證言亦僅能
      說明警方查緝本案的線索，並無法佐證被告乙○○有販賣
      甲基安非他命之意圖。雖證人龔詩傑於本院審理時具結證
      稱：「線報說被告有持有一、二級毒品和販賣毒品」等語
      （見本院九十七年八月二十一日審理筆錄），惟此部分證
      言與證人龔詩傑於偵查中之證言已有出入，是否真實可採
      ，已有疑問，況且，縱使證人龔詩傑確曾聽聞線民提及被
      告乙○○有販賣毒品之行為，惟此部分亦屬證人龔詩傑轉
      述聽聞他人陳述之內容，屬於傳聞證據，自無證據能力，
      不能作為不利被告乙○○之認定。
（四）又被告乙○○因「於九十五年十一月二十一日上午十一時
      許，至同月二十八日凌晨某時，在臺北縣土城市○○路○
      段二八九號四樓之一住處，以將第二級毒品安非他命置於
      燈泡內點火加熱後吸用其煙霧之方式，施用第二級毒品安
      非他命多次，平均一天施用一至二次。」之犯行，業經本
      院以九十六年度易字第二八九號判決施用第二級毒品，處
      有期徒刑七月，與其另犯持有第一級毒品部分之罪刑定應
      執行為有期徒刑一年確定在案，此有上開判決及臺灣高等
      法院被告前案紀錄表各一件在卷可按，由是可知，被告乙
      ○○於偵查中供稱伊有拿取小蘭姐寄放之毒品施用一節，
      尚非全然無據。另被告乙○○陳稱：扣案分裝袋、葡萄糖
      等物也是小蘭姐所寄放，並非伊所有之物等語，亦不能僅
      因警員在被告乙○○之住處查扣分裝袋等物，即認定被告
      乙○○已萌生販賣毒品之意圖。至於扣案現金二十五萬四
      千八百元，被告乙○○供稱：係母親託伊存入之款項等語
      ，並無法認定此部分現金與被告持有上開第二級毒品之間
      有何關聯，自不得遽以推論確有販賣第二級毒品甲基安非
      他命之意圖。
（五）本件檢察官未提出適合於證明被告乙○○確有意圖販賣而
      持有第二級毒品甲基安非他命之犯罪事實之積極證據，並
      闡明其證據方法與待證事實之關係，本院無從獲得有罪之
      心證，本件被告乙○○所犯應僅止於非法持有第二級毒品
      罪，公訴意旨認被告乙○○涉犯意圖販賣而持有第二級毒
      品甲基安非他命罪，尚有未洽。
四、末按案件有曾經判決確定之情形者，應諭知免訴之判決，刑
    事訴訟法第三百零二條第一款定有明文。查被告乙○○於九
    十五年十一月二十一日上午十一時許，至同月二十八日凌晨
    某時，施用第二級毒品安非他命多次，平均一天施用一至二
    次之犯行，業經本院以九十六年度易字第二八九號判決處刑
    確定，本件被告乙○○所犯持有扣案之第二級毒品甲基安非
    他命之行為，為其上開施用甲基安非他命之高度行為所吸收
    ，自為前開判決既判力所及，揆諸首揭說明，自應為免訴之
    判決。
據上論斷，應依刑事訴訟法第三百零二條第一款，判決如主文。
本案經檢察官連思藩到庭執行職務。
中    華    民    國    97    年    8     月    26    日
                  刑事第十八庭  審判長法  官  連育群
                                      法  官  吳幸娥
                                      法  官  王綽光
上列正本證明與原本無異。
如不服本判決，應於判決送達後十日內敘明上訴理由，向本院提
出上訴狀（應附繕本），上訴於臺灣高等法院。
                                      書記官  田世杰
中    華    民    國    97    年    8     月    26    日


司法院資訊處製作；財團法人民間司法改革基金會備份。
